臺灣臺中地方法院刑事判決
110年度訴字第2118號
公  訴  人  臺灣臺中地方檢察署檢察官
被      告  楊凱安



上列被告因違反藥事法等案件，經檢察官提起公訴（110年度偵
字第17878號），本院合議庭裁定由受命法官獨任進行簡式審判
程序，判決如下：
    主    文
乙○○犯藥事法第八十三條第一項之轉讓偽藥罪，累犯，處有期徒
刑肆月。
    犯罪事實
一、乙○○明知4-甲基甲基卡西酮（俗稱喵喵）、Dibutylone（bk
    -DMBDB）均係毒品危害防制條例第2條第2項第3款所列管之
    第三級毒品，亦均經行政院衛生福利部公告列為管制藥品，
    係屬藥事法第20條第1款所稱未經核准擅自製造之偽藥，不
    得擅自轉讓，竟仍基於轉讓偽藥之犯意，於民國109年（起
    訴書誤載為110年）8月25日下午3時許，在臺中市○區○○路00
    0號之「超級巨星自助式KTV」內，無償轉讓含有偽藥即第三
    級毒品4-甲基甲基卡西酮、Dibutylone成分之咖啡包1包予
    少年施○辰（95年生，真實姓名及年籍均詳卷）而供其施用
    。
二、案經臺中市政府警察局少年警察隊報告臺灣臺中地方檢察署
    檢察官偵查起訴。
    理    由
一、本案被告乙○○所犯係死刑、無期徒刑、最輕本刑為3年以上
    有期徒刑以外之罪，其於準備程序就前揭被訴事實為有罪之
    陳述，經受命法官告知簡式審判程序之旨，並聽取其與公訴
    人意見後，本院認無不得或不宜改依簡式審判程序進行之處
    ，爰依刑事訴訟法第273條之1第1項、第284條之1規定，裁
    定本案由受命法官獨任進行簡式審判程序，合先敘明。
二、上開犯罪事實，業據被告於警詢、偵查及本院審理中坦承不
    諱（見偵卷第31頁至第33頁、第123頁至第124頁、本院卷第
    53頁、第61頁），核與證人施○辰於警詢及偵查中之陳述大
    致相符（見偵卷第62頁至第64頁、第117頁），並有臺中市
    政府警察局少年警察隊勘察採證(驗）同意書、委託鑑驗尿
    液代號與真實姓名對照表、委託鑑驗毛髮代號與真實姓名對
    照表（見偵卷第75頁至第79頁）、中山醫學大學附設醫院檢
    驗科藥物檢測中心109年12月23日毛髮檢驗結果報告、新興
    毒品毛髮檢驗結果報告（見偵卷第81頁至第83頁）、證人施
    ○辰之戶籍資料(見偵卷第87頁至第89頁)在卷可證，足認被
    告上開任意性自白與事實相符，堪以採信。綜上所述，本案
    事證明確，被告前揭犯行洵堪認定，應予依法論科。
三、論罪科刑　
  ㈠按4-甲基甲基卡西酮、Dibutylone均為毒品危害防制條例第2
    條第2項第3款規定之第三級毒品，亦屬管制藥品管理條例第
    3條第2項之管制藥品，依藥事法第39條之規定，應向衛生福
    利部申請查驗登記，並經核領藥品許可證後，始得製造或輸
    入並為醫藥上使用，倘涉未經核准擅自輸入者，適用藥事法
    第22條第1項第2款之規定，應屬禁藥，若涉未經核准擅自製
    造者，依同法第20條第1款之規定，應屬偽藥。而本案被告
    於警詢中陳稱其轉讓與證人施○辰之咖啡包係在臺中市○區○○
    路000號旁購得等語（見偵卷第33頁），非通過正當渠道取
    得，復無任何藥品外包裝、仿單，自非合法調劑、供應，且
    無從證明係自國外走私輸入，顯係未經核准，擅自製作之管
    制藥品，應為國內違法製造之偽藥無訛。又摻有4-甲基甲基
    卡西酮、Dibutylone之咖啡包為我國近年來查緝實務所常見
    ，且此等咖啡包未如海洛因、甲基安非他命等類毒品高價，
    其內亦常混用多種毒品或管制藥品以達上癮效果，擴散氾濫
    性極高，屬非依法律不得轉讓之違禁物，迭經電視新聞、報
    章雜誌及網際網路等大眾傳播媒體多所披露，政府亦極力宣
    導，被告為智識正常之成年人，其對於上情，自無不知之理
    。
  ㈡又按毒品危害防制條例第8條第3項之轉讓第三級毒品罪及藥
    事法第83條第1項之轉讓偽藥罪，同有處罰轉讓行為之規定
    ，故行為人明知為偽藥而轉讓予他人者，其轉讓行為同時該
    當於上開二罪，屬法條競合，應依重法優於輕法、後法優於
    前法等法理，擇一處斷。而藥事法第83條第1項轉讓偽藥罪
    之法定本刑為7年以下有期徒刑，得併科新臺幣（下同）5千
    萬元以下罰金，較毒品危害防制條例第8條第3項轉讓第三級
    毒品罪之法定本刑為3年以下有期徒刑，得併科30萬元以下
    罰金為重，縱轉讓混合二種以上之第三級毒品或成年人對未
    成年人為轉讓行為，而依毒品危害防制條例第9條第1項、第
    3項規定加重其刑至二分之一者，仍輕於藥事法第83條第1項
    之法定本刑，依重法優於輕法之法理，應擇一適用藥事法第
    83條第1項轉讓偽藥罪處斷。核被告所為，係犯藥事法第83
    條第1項之轉讓偽藥罪。公訴意旨認被告所為係犯毒品危害
    防制條例第9條第1項、第8條第3項之成年人轉讓第三級毒品
    與未成年人罪、同條例第9條第3項、第8條第3項之轉讓混和
    2種毒品以上之第三級毒品罪，及藥事法第83條第1項轉讓偽
    藥罪，且係以一轉讓行為同時成立成年人轉讓第三級毒品與
    未成年人罪及轉讓混和2種毒品以上之第三級毒品罪，為想
    像競合犯，應依刑法第55條之規定，從一重處斷，復與轉讓
    偽藥罪屬法規競合關係，應擇較重之轉讓偽藥罪處斷等語，
    容有誤會。
  ㈢復按兒童及少年福利與權益保障法第112條第1項前段規定成
    年人故意對少年或兒童犯罪者，加重其刑至二分之一，係對
    少年或兒童為犯罪被害人屬性之特殊要件予以加重處罰，而
    轉讓偽藥罪所保護者為國民健康之社會法益，即使受讓人施
    用之，亦屬間接受害，而非轉讓偽藥之犯行直接侵害對象，
    是縱令轉讓偽藥予少年或兒童，亦與上開規定之規範意旨不
    符，故成年人轉讓偽藥毒品予少年或兒童，即無前開加重其
    刑規定之適用（最高法院101年度台上字第6062號判決要旨
    參照）。被告轉讓偽藥之對象施○辰，案發時雖為12歲以上
    未滿18歲之少年，依上說明，本案仍不得依兒童及少年福利
    與權益保障法第112條第1項前段之規定加重其刑。
  ㈣刑之加重減輕
  ⒈被告前因傷害等案件，經本院分別判處徒刑確定，復經本院
    以109年度聲字第2959號裁定應執行有期徒刑9月確定，嗣於
    109年8月25日入監執行，同年9月11日易科罰金執行完畢，
    有臺灣高等法院被告前案紀錄表在卷可證。其於有期徒刑執
    行完畢後，5年內故意再犯本案有期徒刑以上之罪，為累犯
    ，並依司法院釋字第775號解釋意旨，審酌被告於前案執行
    完畢後，未生警惕，故意再為本案犯行，足見前罪之徒刑執
    行成效不彰，其對刑罰之反應力顯然薄弱，衡量本案犯罪情
    節及被告所侵害之法益，予以加重最低本刑並無罪刑不相當
    之情事，爰依刑法第47條第1項之規定加重其刑。
  ⒉又毒品危害防制條例第17條第2項規定：犯該條例第4條至第8
    條之罪於偵查及歷次審判中均自白者，減輕其刑。其立法理
    由揭明：「在於使犯第4條至第8條之毒品案件之刑事訴訟程
    序儘早確定，並鼓勵被告自白認罪，開啟其自新之路。」旨
    在針對是類案件性質，其案情比較隱密而複雜，證據蒐集、
    調查及犯罪事實認定相對困難，藉此優惠，鼓勵行為人及時
    悔悟，同時使偵、審程序較易順利進行，亦容易折服而告確
    定，兼收節省訴訟勞費之效。其立法目的與自首雷同，係將
    單純科刑事由作為處斷刑上減輕規定，其正當性求諸於被告
    於偵、審程序中自白之事實，與罪責成立之關聯性已遠，不
    因該毒品同屬禁藥而有所不同。且於法規競合之例，行為該
    當各罪之構成要件時，依一般法理擇一論處，有關不法要件
    自須整體適用，不能各取數法條中之一部分構成而為處罰，
    此乃當然之理。但有關刑之減輕、沒收等特別規定，基於責
    任個別原則，自非不能割裂適用，不能再持所謂「基於法律
    整體適用不得割裂原則」，即認無系爭規定減輕其刑的餘地
    （最高法院109年度台上字第4243號判決要旨可參）。經查
    ，本案被告就其轉讓偽藥4-甲基甲基卡西酮、Dibutylone之
    事實，於警詢、偵查及審理中均自白犯行，而4-甲基甲基卡
    西酮、Dibutylone除為管制藥品管理條例第3條第2項之第三
    級管制藥品外，同屬毒品危害防制條例第2條第2項第3款規
    定之第三級毒品，是被告所為亦屬毒品危害防制條例第8條
    第3項轉讓第三級毒品所規範之事實，揆諸上開說明，仍有
    毒品危害防制條例第17條第2項規定於偵查及審判中自白減
    輕其刑規定之適用，爰依上開規定減輕其刑，並依法先加後
    減之。
  ㈤爰以行為人之責任為基礎，審酌被告漠視偽藥之危害，仍為
    本案轉讓偽藥之犯行，助長偽藥之流通、散布，戕害他人身
    心健康，對社會產生危害，應予非難。並斟酌被告本案犯罪
    動機、目的、手段、轉讓偽藥之種類、數量、對象、犯後坦
    承犯行之態度，及其自述之智識程度及家庭經濟生活狀況（
    見本院卷第61頁至第62頁）等一切情狀，量處如主文所示之
    刑。
據上論斷，應依刑事訴訟法第273條之1第1項、第299條第1項前
段，藥事法第83條第1項，毒品危害防制條例第17條第2項，刑法
第11條、第47條第1項，判決如主文。
本案經檢察官王宜璇提起公訴，檢察官甲○○到庭執行職務。
中　　華　　民　　國　　111 　年　　2 　　月　　15　　日
                  刑事第五庭    法  官  黃世誠
以上正本證明與原本無異。
如不服本判決應於收受送達後20日內向本院提出上訴書狀，並應
敘述具體理由；其未敘述上訴理由者，應於上訴期間屆滿後20日
內向本院補提理由書（均須按他造當事人之人數附繕本）「切勿
逕送上級法院」。
　　　　                        書記官  楊均謙
中　　華　　民　　國　　111 　年　　2 　　月　　15　　日
附錄論罪科刑法條
藥事法第83條
明知為偽藥或禁藥，而販賣、供應、調劑、運送、寄藏、牙保、
轉讓或意圖販賣而陳列者，處7年以下有期徒刑，得併科新臺幣5
千萬元以下罰金。
犯前項之罪，因而致人於死者，處7年以上有期徒刑，得併科新
臺幣1億元以下罰金；致重傷者，處3年以上12年以下有期徒刑，
得併科新臺幣7千5百萬元以下罰金。
因過失犯第1項之罪者，處2年以下有期徒刑、拘役或科新臺幣5
百萬元以下罰金。
第1項之未遂犯罰之。